臺灣高等法院刑事判決　　　　　　　 100年度上訴字第1464號
上　訴　人　臺灣基隆地方法院檢察署檢察官
上　訴　人
即　被　告　楊俊豪
指定辯護人　本院公設辯護人李廣澤
上列上訴人因被告違反槍砲彈藥刀械管制條例案件，不服臺灣基
隆地方法院100年度訴字第47號，中華民國100年2月24日第一審
判決（起訴案號：臺灣基隆地方法院檢察署99年度偵字第3895號
），提起上訴，本院判決如下：
    主  文
原判決撤銷。
楊俊豪未經許可，持有可發射金屬具有殺傷力之空氣槍，處有期
徒刑壹年陸月，併科罰金新臺幣參萬元，罰金如易服勞役，以新
臺幣壹仟元折算壹日。扣案之可發射金屬具有殺傷力之空氣槍壹
支（內含高壓氣體鋼瓶壹支、槍枝管制編號：00000000
00號）、高壓氣體鋼瓶拾貳支、直徑六點０mm鋼珠捌佰陸拾陸
顆，均沒收。
    事  實
一、楊俊豪前有搶奪及違反懲治盜匪條例等案件前科，嗣經撤銷
    假釋，殘刑尚餘7年8月又2日（現執行中），其另犯過失傷
    害罪及肇事遺棄罪，其中過失傷害部分經臺灣基隆地方法院
    以96年度交訴字第31號判決判處有期徒刑4月確定，肇事遺
    棄部分則經本院以97年度交上訴字第100號判決判處有期徒
    刑7月，並經上訴駁回確定，其上開二有期徒刑，嗣經本院
    以100年度聲字第331號裁定定應執行有期徒刑9月確定。
二、楊俊豪知可發射金屬具有殺傷力之空氣槍，係槍砲彈藥刀械
    管制條例列管之槍枝，非經中央主管機關許可，不得持有，
    其於民國99年7月間某日，在臺北市○○街夜市，對某不知
    名之攤販所售之空氣槍，係屬可發射金屬具有殺傷力之空氣
    槍，有所預見，竟基於未經許可持有可發射金屬具有殺傷力
    空氣槍之不確定犯意，以新臺幣（下同）7千餘元之價格，
    購入可發射金屬具有殺傷力之空氣槍1支（內含高壓氣體鋼
    瓶1支、槍枝管制編號：0000000000號）、高壓氣體鋼瓶12
    支及數量不詳之直徑6.0mm鋼珠1瓶，而未經許可，持有該支
    可發射金屬具有殺傷力之空氣槍，並將之置於其所駕駛之車
    號3201-JT號自小客車副駕駛座前方置物箱內，復曾於不詳
    時間持該空氣槍等物至山區射擊鳥類。嗣於99年8月14日凌
    晨1時許，楊俊豪駕駛上開自小客車行經基隆市○○區○○
    路37號旁時，因形跡可疑為警盤查，經警在該自小客車副駕
    駛座前方置物箱內查獲上揭可發射金屬具有殺傷力之空氣槍
    1支（內含高壓氣體鋼瓶1支、槍枝管制編號：0000000000號
    ）、屬其所有之高壓氣體鋼瓶12支、直徑6.0mm鋼珠866顆，
    而查悉上情。
三、案經基隆市警察局第二分局報由臺灣基隆地方法院檢察署檢
    察官偵查起訴。
    理  由
壹、相關證據證據能力之說明：
一、按司法警察等偵查輔助人員於案件未移送檢察官偵查前之調
    查犯罪階段，先行將槍、彈證物送請檢察機關概括選任之專
    責鑑定機關實施鑑定，基於檢察一體原則，該鑑定機關亦應
    視同受承辦檢察官所選任或囑託而執行鑑定業務，其出具之
    書面鑑定報告乃現行刑事訴訟法第208條、第206條所定之鑑
    定機關書面報告，屬傳聞證據法則之例外，應具有證據能力
    。查：內政部警政署刑事警察局係經臺灣高等法院檢察署檢
    察長概括選任之槍彈有無殺傷力鑑定之鑑定機關，早經臺灣
    高等法院檢察署92年9月9日檢文允字第0921001203號函示在
    案，揆諸上揭說明，該局就本案槍枝出具之鑑定書，自有證
    據能力。
二、對於本判決所引用之其他供述證據及文書證據、物證，因上
    訴人即被告楊俊豪及其辯護人於本院準備程序未爭執其證據
    能力（見本院卷第41頁背面），且經本院於審判程序提示並
    告以要旨，踐行調查證據，被告、辯護人亦未於言詞辯論終
    結前就該等證據之證據能力聲明異議（見本院卷第64頁背面
    以下），本院審酌此等供述證據或文書證據、物證，無信用
    性過低或違法取得之疑慮，認為適當，供述證據部分，依刑
    事訴訟法第159條之5第2項、第1項規定，有證據能力；而其
    他文書證據、物證（含照片），非屬供述證據，無傳聞證據
    法則之適用，因該等證據與被告本案犯行具有關聯性，有證
    據能力。
貳、認定犯罪事實所憑之證據及理由：
一、被告於警詢、偵查、原審及本院審理時，對前揭未經許可持
    有扣案空氣槍之事實，坦承不諱，並有卷附之搜索扣押筆錄
    、扣押物品目錄表各1份、查獲現場及扣案物品照片多幀可
    稽（見偵查卷第9至13、25、31至32頁），復有扣案之空氣
    槍1支（內含高壓氣體鋼瓶1支、槍枝管制編號：0000000000
    號）、高壓氣體之鋼瓶12支、直徑6.0mm鋼珠可資佐證，而
    扣案之鋼珠共計866顆，亦經原審勘驗屬實記明筆錄在卷可
    參（見原審卷第22頁）。再扣案之空氣槍，經送內政部警政
    署刑事警察局，以檢視法、性能檢驗法、動能測試法檢驗，
    鑑定結果為：送鑑空氣槍1枝（槍枝管制編號：0000000000
    號），認係氣體動力式槍枝，以小型高壓氣體鋼瓶內氣體為
    發射動力，經裝填金屬彈丸（直徑6.0mm、重量0.88kg）測
    試3次，發射速度分別為118、116、117公尺/秒，計算其動
    能分別為6.1、5.9、6.0焦耳，換算其單位面積動能分別為
    21、20、21焦耳/平方公分，依據司法院秘書長81年6月11日
    秘台廳(二)字第06985號函釋示：殺傷力的標準為在最具威力
    的適當距離，以彈丸可穿入人體皮肉層之動能為基準，而殺
    傷力之相關數據為：(一)依日本科學警察之研究結果，彈丸單
    位面積動能達20焦耳/平方公分，則足以穿入人體皮肉層；
    (二)本局對活豬作射擊測試結果，彈丸單位面積動能達24焦耳
    / 平方公分，則足以穿入豬隻皮肉層；(三)美國軍醫總署定義
    ：彈丸撞擊動能達58呎磅（約為78.6焦耳），則足以使人喪
    失戰鬥能力等語，有該局99年12月3日刑鑑字第0990161773
    號鑑定書及99年12月24日刑鑑字第0990175277號函在卷可考
    （見偵查卷第68、71頁）。本案扣案之空氣槍所發射彈丸單
    位面積動能既達20至21焦耳/平方公分，依上揭殺傷力之相
    關數據，即日本科學警察之研究結果，已足認其所發射之彈
    丸，足以穿入人體之皮肉層，是該支空氣槍應具有殺傷力無
    疑。
二、被告雖另辯稱：我不知買到剛好有殺傷力的槍枝云云（見本
    院卷第66頁背面）。惟查：被告於警詢及偵審中已供承：買
    扣案之空氣槍是要用來打鳥，有在山上發射過，可發射，沒
    打到東西云云（見偵查卷第6、61至62頁，原審卷第30頁，
    本院卷第66頁正面）。而被告自稱：此槍枝是在臺北市○○
    街夜市，向某不知名攤販所購得云云，已證：被告並非在公
    開合法經營之某特定玩具店購得該槍，其購槍之時未取得該
    槍係不具殺傷力之玩具槍或係國內合法廠商製造、輸入之證
    明。再本案扣案之具有殺傷力之空氣槍，屬氣體動力式槍枝
    ，係以高壓鋼瓶內之壓縮氣體為發射動力，具有足以傷人之
    動能，已如前述，與仿間一般以塑膠槍管製成之玩具槍，以
    撞針推動並以BB彈作為彈丸，不致造成人身傷害者，在外型
    上截然不同。況且，依被告自承：其是為射鳥而購買該槍云
    云，足見被告於購入之初，對於扣案之該空氣槍之構造及動
    能強弱程度，已有相當程度之瞭解。是應認被告對該空氣槍
    可能具有人體殺傷力一節，本有所預見，而其在未取得任何
    該槍係無殺傷力或係國內合法廠商製造或輸入證明之情況下
    ，仍予以購買，亦見被告當有縱使該空氣槍具有足以傷害人
    體之殺傷力，亦不違反其本意之不確定犯意。被告辯稱：我
    不知該槍有殺傷力云云，以及被告辯護人為被告辯護稱：被
    告此部分辯解可信等語，均不足採。
三、綜上，本件事證明確，被告本案犯行洵堪認定。
參、論罪及量刑：
一、核被告所為，係犯槍砲彈藥刀械管制條例第8條第4項之未經
    許可持有可發射金屬具有殺傷力之空氣槍罪。被告於99年7
    月間某日購入扣案之空氣槍，至99年8月14日經警查獲時為
    止，其間之持有該槍枝行為，為繼續犯，僅成立一罪。
二、按因槍砲彈藥刀械管制條例第8條第1項之規定有關空氣槍部
    分，對犯該罪而情節輕微者，未併為得減輕其刑或另為適當
    刑度之規定，經司法院釋字第699號解釋，認與憲法第23條
    之比例原則有違，應自該解釋公布之日（即98年12月25日）
    起至遲於一年屆滿時失其效力，槍砲彈藥刀械管制條例第8
    條爰增訂第6項：「犯第1項、第2項或第4項有關空氣槍之罪
    ，其情節輕微者，得減輕其刑」之修正條文，於100年1月5
    日經總統公布、同年月7日生效施行。被告所犯槍砲彈藥刀
    械管制條例第8條第4項有關持有空氣槍之罪，其行為完成後
    ，法律既有上述修正，自應比較適用，經比較後，新法較有
    利於被告，依刑法第2條第1項但書規定，應適用新法。查：
    被告本案所持有之空氣槍雖具有殺傷力，惟該槍發射彈丸單
    位面積動能為20至21焦耳/平方公分，剛好符合日本科學警
    察所提出之上述殺傷力標準，該槍之危害性尚未可與一般超
    出該標準甚多之改造槍枝，相提並論，且無證據證明被告曾
    利用該空氣槍犯有其他犯罪，應認被告本案情節輕微，依修
    正後槍砲彈藥刀械管制條例第8條第6項規定，減輕其法定刑
    2 分之1。被告既經本院依上開規定，減輕其法定刑2分之1
    ，則被告所犯之槍砲彈藥刀械管制條例第8條第4項之罪，僅
    須在減輕後之刑度範圍內（1年6月以上5年以下有期徒刑，
    併科350萬元以下罰金，此為處斷刑），予以適度量刑即為
    已足，已無情輕法重之情形可言，自無再適用刑法第59條遞
    減其刑之餘地，被告辯護人請本院再適用刑法第59條規定對
    被告遞減其刑，亦不足採。
三、檢察官起訴意旨另以：被告前因犯過失傷害罪，經原法院以
    96年度交訴字第31號判決判處有期徒刑4月確定，98年7月27
    日易科罰金執行完畢，被告本件犯行係於該案執行完畢後五
    年內所犯，認被告本件犯罪構成累犯云云。惟按被告犯應併
    合處罰之數罪，經法院以判決或裁定定其數罪之應執行刑確
    定者，該數罪是否執行完畢，均係以所定之應執行刑全部執
    行完畢為斷。其在定應執行刑之前已先執行之有期徒刑之罪
    ，因嗣後與他罪合併定應執行刑，而由檢察官換發執行指揮
    書執行應執行刑，是其前已執行之有期徒刑部分，僅應予扣
    除，該罪宣告之刑不能認為已執行完畢（最高法院93年度臺
    非字第298號判決意旨參照）。查：本件被告前所犯之上開
    過失傷害罪，其4月有期徒刑固已於98年7月27日，經檢察官
    執行易科罰金，惟其同案另犯肇事遺棄罪部分，嗣經本院以
    97年度交上訴字第100號判決判處有期徒刑7月，並經上訴駁
    回確定，其該4月及7月有期徒刑，又經本院以100年度聲字
    第331號裁定定應執行有期徒刑9月確定，有本院被告前案紀
    錄表、本院100年度聲字第331號裁定在卷可稽，是被告前開
    所犯過失傷害罪所處之有期徒刑4月，雖於98年7月27日經檢
    察官執行易科罰金，但被告該4月有期徒刑既與其肇事遺棄
    罪所宣告之有期徒刑7月，嗣經本院裁定定應執行有期徒刑9
    月確定，揆諸前揭說明，原先已執行之4月有期徒刑部分，
    僅應予扣除，而不能認為已執行完畢，是被告本案犯罪尚不
    構成累犯，於此敘明。
四、原審據以對被告論罪科刑，固非無見，惟原審未就修正後之
    槍砲彈藥刀械管制條例第8條第6項規定為比較適用，而係適
    用刑法第59條之規定對被告減輕其刑，尚有可議，檢察官以
    此為上訴理由，指摘原審判決不當，為有理由。至於被告上
    訴否認有持有具有殺傷力空氣槍之犯意，則屬不可採，業見
    前述。原審判決既有上述可議之處，自應由本院予以撤銷改
    判。
五、爰審酌被告持有之空氣槍雖具有殺傷力，但其發射動力非高
    ，對於社會安全之危害程度較一般改造槍枝為輕，被告未持
    該槍為其他犯罪，兼衡被告持有該槍之動機、持有時間尚短
    、被告素行及其犯罪後態度等一切情狀，量處有期徒刑1年6
    月，併科罰金3萬元，並就併科罰金部分，諭知如易服勞役
    之折算標準為1千元折算1日。
六、扣案之可發射金屬具有殺傷力之空氣槍1支（內含已構成該
    槍枝一部分之高壓氣體鋼瓶1支、槍枝管制編號：000000000
    0號），屬違禁物，依刑法第38條第1項第1款之規定，宣告
    沒收。扣案之可供上開空氣槍作為發射動力使用之高壓氣體
    鋼瓶12支、可供該空氣槍發射使用之直徑6.0mm鋼珠866顆，
    均係被告所有，且屬其犯本案持有空氣槍犯罪所用之物，皆
    依刑法第38條第1項第2款規定，宣告沒收。
據上論斷，應依刑事訴訟法第369條第1項前段、第364條、第299
條第1項前段，槍砲彈藥刀械管制條例第8條第4項、第6項，刑法
第11條前段、第2條第1項但書、第42條第3項前段、第38條第1項
第1款、第2款，判決如主文。
本案經檢察官柯麗鈴到庭執行職務。
中    華    民    國   100    年    7     月    15    日
                  刑事第十三庭  審判長法  官   曾德水
                                      法  官   宋松璟
                                      法  官   王復生
以上正本證明與原本無異。
如不服本判決，應於收受送達後10日內向本院提出上訴書狀，其
未敘述上訴之理由者並得於提起上訴後10日內向本院補提理由書
（均須按他造當事人之人數附繕本）「切勿逕送上級法院」。
                                      書記官  陳靜雅
中    華    民    國   100    年    7     月    15    日
附錄：本案論罪科刑法條全文。
槍砲彈藥刀械管制條例第8條:
未經許可，製造、販賣或運輸鋼筆槍、瓦斯槍、麻醉槍、獵槍、
空氣槍或第 4 條第 1 項第 1 款所定其他可發射金屬或子彈具
有殺傷力之各式槍砲者，處無期徒刑或 5 年以上有期徒刑，併
科新臺幣 1 千萬元以下罰金。
未經許可，轉讓、出租或出借前項所列槍枝者，處 5 年以上有
期徒刑，併科新臺幣 1 千萬元以下罰金。
意圖供自己或他人犯罪之用，而犯前二項之罪者，處無期徒刑或
7 年以上有期徒刑，併科新臺幣 1 千萬元以下罰金。
未經許可，持有、寄藏或意圖販賣而陳列第 1 項所列槍枝者，
處 3 年以上 10 年以下有期徒刑，併科新臺幣 7 百萬元以下罰
金。
第 1 項至第 3 項之未遂犯罰之。
犯第 1 項、第 2 項或第 4 項有關空氣槍之罪，其情節輕微者
，得減輕其刑。